【裁判字號】    97,台上,4499
【裁判日期】    970918
【裁判案由】    偽造文書
【裁判全文】
最高法院刑事判決            九十七年度台上字第四四九九號
上  訴  人  甲○○
上列上訴人因偽造文書案件，不服台灣高等法院中華民國九十七
年五月十四日第二審判決（九十七年度上訴字第一三八三號，起
訴案號：台灣新竹地方法院檢察署九十六年度偵字第四一四九號
），提起上訴，本院判決如下：
    主  文
上訴駁回。
    理  由
按刑事訴訟法第三百七十七條規定，上訴於第三審法院，非以判
決違背法令為理由，不得為之。是提起第三審上訴，應以原判決
違背法令為理由，係屬法定要件。如果上訴理由書狀並未依據卷
內訴訟資料，具體指摘原判決不適用何種法則或如何適用不當，
或所指摘原判決違法情事，顯與法律規定得為第三審上訴理由之
違法情形，不相適合時，均應認其上訴為違背法律上之程式，予
以駁回。本件原審經審理結果，認上訴人甲○○偽造文書犯行明
確，因而撤銷第一審關於上訴人部分之科刑判決，改判依刑法修
正前牽連犯及連續犯之規定，從一重仍論處上訴人連續行使偽造
私文書，足以生損害於他人罪刑，已綜核全部卷證資料，詳加斟
酌論斷，敘明其所憑之證據及認定之理由。從形式上觀察，原判
決並無足以影響判決結果之違法情形存在。上訴人上訴意旨略以
：(一)、原判決事實認定上訴人於民國九十一年七、八月間陸續向
乙○○借款，但於理由內認定上訴人犯罪時間為九十五年一月二
十日至同年三月二十九日，自有認定事實與理由記載不符之矛盾
。(二)、上訴人於原審聲請傳喚證人柯俊雄、馮家麟，以證明本案
與台灣高等法院九十六年度上訴字第二四０四號確定判決之事實
為連續犯，屬於同一案件，原審未予調查，且未說明其不予調查
之理由，自屬違法。(三)、上訴人於歷審中均指稱乙○○逼上訴人
偽刻父母之印章蓋在王亦文之支票背面，原審不採此有利上訴人
之證據而未說明不採之理由，自有判決不備理由之違法云云。惟
查：(一)、原判決於事實欄記載上訴人基於行使偽造私文書之概括
犯意，於原判決附表一編號一至十六所示之時間（即九十五一月
二十日至同年三月二十九日）內犯罪，其理由記載本案之犯罪時
間自九十五年一月二十日至同年三月二十九日止，並無事實認定
與理由說明矛盾之情事，上訴人上訴意旨(一)所指，斷章取義，顯
有誤會。(二)、原判決已於理由內敘明，上訴人前於九十一年八月
十二日起至九十三年二月四日所犯連續行使偽造私文書等罪，業
經台灣高等法院九十六年度上訴字第二四０四號判決論處罪刑確
定，與本案犯罪時間自九十五年一月二十日至同年三月二十九日
止，相距近二年，上訴人顯非前案犯罪之初即預定併犯本案，前
後二案並非基於同一概括犯意，難認有裁判上一罪之關係，本案
並非前案判決既判力效力所及。上開論斷，核無違法可言。原審
雖未依上訴人之聲請傳喚證人柯俊雄、馮家麟予以調查，但因其
聲請傳喚證人之目的僅在證明詐標會款之支出情形，無關前後二
案是否為同一案件之認定，與判決結果不生影響，依刑事訴訟法
第三百八十條規定，仍不得認係適法之第三審上訴理由。至其餘
上訴意旨對原判決究竟如何違背法令，未依卷內訴訟資料為具體
之指摘，徒憑己意，就屬原審採證認事職權之適法行使及原判決
已經調查說明事項，任意指摘為違法，或重為單純事實上之爭辯
，自不足據以辨認原判決已具備違背法令之形式要件。依上揭說
明，其就行使偽造私文書部分之上訴違背法律上之程式，應予駁
回。至原判決認尚牽連犯詐欺取財罪之不得上訴第三審罪名部分
，因得上訴之行使偽造私文書重罪部分，上訴不合法，則此輕罪
部分，自無從適用審判不可分之原則，併為實體上之審判，亦應
從程序上予以駁回。
據上論結，應依刑事訴訟法第三百九十五條前段，判決如主文。
中    華    民    國  九十七  年    九    月   十八   日
                      最高法院刑事第四庭
                          審判長法官  張  淳  淙
                                法官  劉  介  民
                                法官  張  春  福
                                法官  林  俊  益
                                法官  李  錦  樑
      本件正本證明與原本無異
                                      書  記  官
中    華    民    國  九十七  年    九    月  二十五  日
                                                      Ｅ


司法院資訊處製作；財團法人民間司法改革基金會備份。
